臺灣高雄地方法院民事判決　　　　　　110年度雄簡字第102號
原　　　告　財政部國有財產署南區分署

法定代理人　黃莉莉　
訴訟代理人　吳榮昌律師
　　　　　　王聖凱律師
被　　　告　林福澤　
被　　　告　林福卿　
被　　　告　林榮作　
被　　　告　林榮俊　
被　　　告　林榮仁　
被　　　告　施林淑貞
被　　　告　方林淑媛

被　　　告　孫英瑞　
被　　　告　孫塘雄　
被　　　告　郭孫瑞瓊
被　　　告　孫金泉　
被　　　告　呂學孟　

被　　　告　呂清廉　
被　　　告　呂學政　
被　　　告　林大洋　
被　　　告　林邦松　
被　　　告　林雅珠　
被　　　告　林青非　
被　　　告　林明祥　
被　　　告　林昭良　

被　　　告　林明芳　
被　　　告　林波子　
被　　　告　林月華　
被　　　告　江俊宏　
被　　　告　江俊達　
被　　　告　陳森波　
被　　　告　陳清芳　
被　　　告　陳麗玉　
被　　　告　何陳麗足
被　　　告　陳麗雪　
被　　　告　陳麗英　
被　　　告　林天寶　
被　　　告　林大陣　
被　　　告　林正義　
被　　　告　林逢煌　
被　　　告　林豪明　
被　　　告　林東瀛　
被　　　告　林榮芳　
被　　　告　薛林麗禎
被　　　告　林麗卿　
被　　　告　林曾梅桂
被　　　告　林永育　
被　　　告　林欣宏　
被　　　告　林純嫻　
被　　　告　林純勤　
被　　　告　林杜櫻子
被　　　告　林其巖　
被　　　告　林秋穎　
被　　　告　林君容　
被　　　告　林博通　
被　　　告　林博淵　
被　　　告　林碧娥　
被　　　告　林李貴美

被　　　告　林瑛勳　
被　　　告　林瑛商　
被　　　告　林庭溱　
被　　　告　林念誼　
被　　　告　林冠宏　
被　　　告　林聖璋　
被　　　告　林河田　
被　　　告　林明哲　
被　　　告　林佳瑩　
被　　　告　蔡俊傑　
被　　　告　蔡俊銘　

被　　　告　楊蔡瑞玉
被　　　告　蔡瑞珍　
被　　　告　蔡瑞琴　
被　　　告　蔡淑霞　
被　　　告　歐金成　
被　　　告　歐壽安　
被　　　告　歐麗玉　
被　　　告　歐麗香　
被　　　告　洪林錦鳳
被　　　告　林炳宏　
被　　　告　林政德　
被　　　告　林志峰　
被　　　告　林志展　
被　　　告　林佳蓉　
被　　　告　葉耀東　
被　　　告　葉清法　
被　　　告　葉梅桂　
被　　　告　蔡文騰　
被　　　告　蔡國鐘　
被　　　告　蔡惠子　
被　　　告　蔡惠梅　
被　　　告　蔡惠蓮　
被　　　告　蔡秀嫣　
被　　　告　黃偉洲　
被　　　告　黃淑儀　
被　　　告　林文炳　
被　　　告　林以文　
被　　　告　林清水　
被　　　告　王林秋英
被　　　告　林美英　
以上3位被告之訴訟代理人
兼　被　告　林素花　
被　　　告　林素貞　
被　　　告　施金成　
被　　　告　林天福　
被　　　告　林明源　
被　　　告　林明輝　
被　　　告　戴雨順　
被　　　告　戴網花　
被　　　告　吳戴柳　
被　　　告　戴松德　
被　　　告　戴壽山　
被　　　告　戴振和　
被　　　告　戴寶玉　
被　　　告　戴水金　
被　　　告　戴銘志　
被　　　告　戴素鳳　
被　　　告　戴素娥　
被　　　告　戴素華　
被　　　告　王志達　
被　　　告　王金英　

被　　　告　王珠　　
被　　　告　王一洲　
被　　　告　王佳倩　
被　　　告　王佳文　
被　　　告　王佳寧　
被　　　告　蔡榮宗　
被　　　告　蔡清皇　
被　　　告　蔡燕卿　
被　　　告　蔡惠卿　
被　　　告　蔡惠冠　

被　　　告　王林彩雲
被　　　告　王鴻昌　
被　　　告　王駿紘　
被　　　告　王鴻毅　
被　　　告　王鴻瑋　
被　　　告　王敏瑜　
上列當事人間給付使用補償金事件，本院判決如下：
    主      文
被告應共同給付原告新臺幣壹拾伍萬壹仟玖佰玖拾伍元，及自民
國一一○年十一月三十日起至清償日止按年息百分之五計算之利
息。
訴訟費用由被告共同負擔。
本判決得假執行。但如被告以新臺幣壹拾伍萬壹仟玖佰玖拾伍元
為原告預供擔保後，得免為假執行。
    事實及理由
壹、程序方面
一、按訴狀送達後，原告不得將原訴變更或追加他訴。但有下列
    各款情形之一者，不在此限：二、請求之基礎事實同一者。
    三、擴張或減縮應受判決事項之聲明者。民事訴訟法第255
    條第1 、2 款定有明文。原告原起訴請求：被告林福澤應給
    付原告新臺幣（下同）151,995 元，及自支付命令送達翌日
    起至清償日止，按年息百分之5 計算之利息。嗣追加林福卿
    等人為被告，而變更聲明為：㈠被告應共同給付原告151,99
    5 元，及自起訴狀繕本送達最後一位被告之翌日起至清償日
    止，按週年利率5 ％計算之利息。㈡訴訟費用由被告負擔。
    ㈢原告願供擔保，請准宣告假執行。核原告先後聲明，均係
    以被告等人無權占有土地所生之不當得利有所請求，核其請
    求之基礎事實同一，且減縮應受判決事項之聲明，揆諸前揭
    規定，自應准許。
二、被告林福澤、林福卿、林榮作、林榮俊、林榮仁、施林淑貞
    、方林淑媛、孫英瑞、孫塘雄、郭孫瑞瓊、孫金泉、呂學孟
    、呂清廉、呂學政、林大洋、林邦松、林雅珠、林青非、林
    明祥、林昭良、林明芳、林波子、林月華、江俊宏、江俊達
    、陳森波、陳清芳、陳麗玉、何陳麗足、陳麗雪、陳麗英、
    林天寶、林大陣、林正義、林逢煌、林豪明、林東瀛、林榮
    芳、薛林麗禎、林麗卿、林曾梅桂、林永育、林欣宏、林純
    嫻、林純勤、林杜櫻子、林其巖、林秋穎、林君容、林博通
    、林博淵、林碧娥、林李貴美、林瑛勳、林瑛商、林庭溱、
    林念誼、林冠宏、林聖璋、林河田、林明哲、林佳瑩、蔡俊
    傑、蔡俊銘、楊蔡瑞玉、蔡瑞珍、蔡瑞琴、蔡淑霞、歐金成
    、歐壽安、歐麗玉、歐麗香、洪林錦鳳、林炳宏、林政德、
    林志峰、林志展、林佳蓉、葉耀東、葉清法、葉梅桂、蔡文
    騰、蔡國鐘、蔡惠子、蔡惠梅、蔡惠蓮、蔡秀嫣、黃偉洲、
    黃淑儀、施金成、林明源、林明輝、戴雨順、戴網花、吳戴
    柳、戴松德、戴壽山、戴振和、戴寶玉、戴水金、戴銘志、
    戴素鳳、戴素娥、戴素華、王志達、王金英、王珠、王一洲
    、王佳倩、王佳文、王佳寧、蔡榮宗、蔡清皇、蔡燕卿、蔡
    惠卿、蔡惠冠、王林彩雲、王鴻昌、王駿紘、王鴻毅、王鴻
    瑋、王敏瑜經合法通知，未於最後一次言詞辯論期日到場，
    核無民事訴訟法第386 條各款所列情形，爰依原告聲請，由
    其一造辯論而為判決。
貳、實體方面
一、原告主張：緣坐落於高雄市○○區○○段00000 地號土地（
    以下稱系爭土地）為中華民國所有而由原告管理。查，訴外
    人林彭於系爭土地上搭建門牌號碼為高雄市○○區○○路0
    段000 巷0 號之加強磚造平房（下稱系爭房屋），連同庭院
    內圍牆，以此占用系爭土地全筆，惟林彭與原告並無任何契
    約，亦非登記之用益物權人，並無合法占有權源。林彭於民
    國37年死亡，由被告等人為其繼承人，惟兩造就系爭土地並
    無租賃或使用借貸等法律關係，被告亦非經合法登記之用益
    物權人，屬無權占有土地，故原告依不當得利之法律關係提
    起本件訴訟，請求被告給付占有使用土地之補償金。本件土
    地使用補償金計算方式為【申報地價×占用面積×5%÷12=
    月使用補償金】，再按所請求月數計算總額。本件原告請求
    已發生之補償金期間，係自99年12月起計至109 年6 月止，
    被告共應給付原告相當租金之不當得利金額為151,995 元。
    爰依民法第179 條請求被告應給付相當租金之不當得利。並
    聲明：㈠被告應共同給付原告151,995 元，及自起訴狀繕本
    送達最後一位被告之翌日起至清償日止，按週年利率5 ％計
    算之利息。㈡訴訟費用由被告負擔。㈢原告願供擔保，請准
    宣告假執行。
二、被告抗辯：
  ㈠被告林福澤部分：系爭房屋係在百年以前，由伊之祖父林彭
    所搭建，而伊早在56年間即遷居他處，並未使用系爭房屋，
    自無獲得使用系爭土地之利益。又林彭去世後，其所搭建之
    系爭房屋應為林彭之全體繼承人公同共有，而伊僅為其中一
    繼承人，原告僅向伊一人請求亦屬不當等語置辯。並聲明：
    原告之訴駁回。
  ㈡被告林大洋部分：伊於110 年9 月30日接獲本院通知書，訂
    於110 年12月22日開言詞辯論庭，惟依民事訴訟法第428 條
    第1 項及第244 條第1 項規定，原告提起民事簡易訴訟，須
    表明請求之原因事實及應受判決事項之聲明。本件原告在追
    加起訴狀中並未表明請求之原因事實及應受判決事項之聲明
    ，其起訴顯然不合法律所規定之程式，自非合法。
  ㈢被告葉耀東部分：
   1、原告向被告林福澤給付使用補償金訴，被告林福澤於110
      年4 月12日言詞辯論房屋為其祖父林彭搭建，未經分割為
      繼承人所共同共有，經向高雄市稅捐稽徵處岡山分處詢問
      房屋稅及二筆資料㈠稅籍編號：00000000000 號，登記地
      址：光定里13鄰906 號，稅籍義務人：林帆。㈡稅籍編號
      ：00000000000 號，登記地址：光定里13鄰906 號，納稅
      義務人：林天來、林啟傳、林石獅、林正義。
   2、請向高雄市稅捐稽徵處岡山分處調房屋稅籍資料。
   3、被繼承人：林彭有5 男2 女，共7 位。繼承人：長子林帆
      、次男林排、參男林田中、肆男林國、伍男林天啟、長女
      林吟、次女林紅柿。
   4、從稅籍編號：00000000000 號，稅籍編號：00000000000
      號，納稅義務人林彭被繼承之參男林田中，林田中之上代
      及後代沒有繼承以及使用主張。
  ㈣被告林清水、王林秋英、林美英、林文炳、林以文、林素花
    、林素貞、林天福部分：伊等完全不知道為林彭之子孫，也
    不清楚有繼承系爭房屋，伊等可以不要那棟房子嗎？可以拋
    棄繼承嗎？伊等希望可以終局的解決這件事情，伊等也不想
    要使用系爭房屋，也不想負擔使用補償金，希望原告可以把
    它拆掉，因為林彭後代之繼承人眾多，彼此已經都不認識了
    ，無法協調有人出面拆除房屋或承租房屋，希望原告自行拆
    除，不要再向伊等追討使用補償金等語。
三、林福卿、林榮作、林榮俊、林榮仁、施林淑貞、方林淑媛、
    孫英瑞、孫塘雄、郭孫瑞瓊、孫金泉、呂學孟、呂清廉、呂
    學政、林邦松、林雅珠、林青非、林明祥、林昭良、林明芳
    、林波子、林月華、江俊宏、江俊達、陳森波、陳清芳、陳
    麗玉、何陳麗足、陳麗雪、陳麗英、林天寶、林大陣、林正
    義、林逢煌、林豪明、林東瀛、林榮芳、薛林麗禎、林麗卿
    、林曾梅桂、林永育、林欣宏、林純嫻、林純勤、林杜櫻子
    、林其巖、林秋穎、林君容、林博通、林博淵、林碧娥、林
    李貴美、林瑛勳、林瑛商、林庭溱、林念誼、林冠宏、林聖
    璋、林河田、林明哲、林佳瑩、蔡俊傑、蔡俊銘、楊蔡瑞玉
    、蔡瑞珍、蔡瑞琴、蔡淑霞、歐金成、歐壽安、歐麗玉、歐
    麗香、洪林錦鳳、林炳宏、林政德、林志峰、林志展、林佳
    蓉、葉清法、葉梅桂、蔡文騰、蔡國鐘、蔡惠子、蔡惠梅、
    蔡惠蓮、蔡秀嫣、黃偉洲、黃淑儀、施金成、林明源、林明
    輝、戴雨順、戴網花、吳戴柳、戴松德、戴壽山、戴振和、
    戴寶玉、戴水金、戴銘志、戴素鳳、戴素娥、戴素華、王志
    達、王金英、王珠、王一洲、王佳倩、王佳文、王佳寧、蔡
    榮宗、蔡清皇、蔡燕卿、蔡惠卿、蔡惠冠、王林彩雲、王鴻
    昌、王駿紘、王鴻毅、王鴻瑋、王敏瑜經合法通知未到場，
    亦未提出書狀答辯。
四、本院判斷：
  ㈠原告主張系爭土地，為中華民國所有，原告為管理者，被告
    等人之被繼承人林彭，搭建系爭房屋占用系爭土地並無法律
    上原因。林彭死亡後，被告等人均為林彭之後代子孫，系爭
    房屋由林彭後代子嗣共同繼承等情，業經提出土地登記謄本
    、空照圖、地籍圖、繼承系統表、戶籍謄本、拋棄繼承查詢
    等件在卷為證（本卷院第47-53 、第183-545 頁），且經被
    告林福澤到庭不為爭執（本院卷第92-93 頁），並提出祖譜
    、戶籍謄本、系爭房屋現況照片在卷（本院卷第109-137 頁
    ），堪信原告主張為真實。至於被告葉耀東辯稱，以從稅籍
    編號：00000000000 號，稅籍編號：00000000000 所記載之
    納稅義務人不包含林彭之參男林田中或其後代云云，惟房屋
    稅籍資料僅為稅捐機關基於核課房屋稅之行政管理所為之登
    載，尚非可以作為未經保存登記建物之事實上處分權之認定
    依據，而被告等人均未能提出林彭之繼承人間就林彭之遺產
    已為分割協議之證明，且系爭房屋年代已經久遠，原始起造
    人林彭及其子女皆已去世多年，在被告未能提出遺產協議分
    割證明情況下，要難僅以房屋稅籍登記遽認定系爭房屋僅由
    林彭之長子林帆、次男林排所繼承。
  ㈡按繼承人自繼承開始時，除本法另有規定外，承受被繼承人
    財產上之一切權利、義務。但權利、義務專屬於被繼承人本
    身者，不在此限。繼承人對於被繼承人之債務，以因繼承所
    得遺產為限，負清償責任。98年6 月10日修正公布之民法第
    1148條定有明文。故繼承人於繼承開始時，仍應繼承被繼承
    人之一切債務，僅係就超過繼承所得遺產部分之債務得拒絕
    清償，而非謂繼承人就其繼承之債務於超過繼承所得遺產部
    分當然消滅，債權人對之無請求權存在。本件系爭房屋之原
    始起造人林彭於37年2 月22日死亡，有戶籍謄本在卷可證（
    本院卷第263 頁），被告等人均為林彭之繼承人，且查無拋
    棄繼承，是其等依法繼承林彭搭建之系爭房屋事實上處分權
    ，且因系爭房屋無權占用系爭土地，原告因此請求被告給付
    相當租金之不當得利，核屬有據。
  ㈢又被告自99年12月起至109 年6 月止占有系爭土地之不當得
    利數額共計151,995 元，有原告提出國有土地使用補償金歸
    檔計算表在卷（本院卷第43頁），經核本件土地使用補償金
    計算方式為【申報地價×占用面積×5%÷12= 月使用補償金
    】，再按所請求月數計算總額，審酌被告林福澤提出系爭房
    屋現況照片，系爭房屋外觀尚保存良好，所座落地點附近亦
    有民宅，尚非偏僻之處，是以5%之利率計算，並無不當之處
    ，自屬有據。再按民法第272 條之規定，連帶債務以明示或
    法律有規定者為限，原告依據不當得利之法律關係請求被告
    自99年12月至109 年6 月期間相當租金之不當得利部分，既
    無明示，亦無法律之規定應負連帶責任，此部分應由被告負
    共同給付責任。
五、綜上所述，原告依據不當得利、繼承之法律關係，請求被告
    應共同給付151,995 元及自110 年9 月17日民事追加起訴狀
    繕本送達最後一位被告之翌日即110 年11月30日（本院卷第
    571 頁）起至清償日止按年息百分之5 之利息，為有理由，
    應予准許。
六、本件原告勝訴部分，係依民事訴訟法第427 條第1 項規定適
    用簡易程序所為被告敗訴之判決，爰依同法第389 條第1 項
    第3 款規定，應依職權宣告假執行，並依同法第436 條第2
    項準用第392 條第2 項，依職權為被告預供擔保，得免為假
    執行之宣告。
七、本件事證已臻明確，兩造其餘攻擊防禦方法及舉證，核與判
    決結果無影響，爰不一一論述。
八、據上論結，原告之訴為有理由，應依民事訴訟法第78條、第
    85條第1 項、第390 條第2 項、第392 條第2 項，判決如主
    文。
中    華    民    國   111    年    1     月    19    日
                  高雄簡易庭   法  官   鄧怡君
以上正本係照原本作成。
如對本判決上訴，須於判決送達後20日內向本院提出上訴狀。如
委任律師提起上訴者，應一併繳納上訴審裁判費。
中    華    民    國   111    年    1     月    19    日
                               書記官   吳語杰